【裁判字號】    99,監宣,82
【裁判日期】    990823
【裁判案由】    監護宣告
【裁判全文】
臺灣屏東地方法院民事裁定              99年度監宣字第82號
聲  請  人  甲○○
相  對  人  丙○○
上列聲請人聲請監護宣告事件，本院裁定如下：
    主  文
宣告丙○○（女、民國○○年○ 月○ 日生、身分證統一編號：Ｚ000
000000號）為受監護宣告人。
選定甲○○（男、民國○○年○ 月○○日生、身分證統一編號：Ｚ000
000000號）為受監護宣告人丙○○之監護人。
指定乙○○○（女、民國○○年○ 月○○日生、身分證統一編號：Ｚ0
00000000號）為會同開具財產清冊之人。
聲請費用新臺幣壹仟元由受監護宣告之人負擔。
    理  由
一、聲請意旨略以：聲請人甲○○之胞姊即相對人丙○○（女，
    民國○○年○ 月○ 日生，身分證統一編號：Ｚ000000000號，住
    屏東縣萬丹鄉○○村○○路118 巷15號）因精神分裂症，雖
    經延醫診治，惟均無起色，致不能為意思表示或受意思表示
    ，或不能辨識其意思表示之效果，為此依民法第14條第1 項
    之規定，聲請對其為監護之宣告等語。
二、聲請人主張上開各情，業據其提出中華民國殘障手冊影本、
    重大傷病免自行部分負擔證明卡影本、高雄市立凱旋醫院診
    斷書、戶籍謄本等件為證，並經本院前往屏安醫院，於鑑定
    人黃文翔醫師前點呼相對人，其無法清楚回答。本院另就相
    對人之精神及心智狀況訊問鑑定人，經鑑定人鑑定結果，認
    相對人為重度智能不足合併精神分裂症之個案。個案眼神呆
    滯、目光茫然，與人做口語溝通時語意模糊、比手畫腳、有
    時自言自語、答非所問、坐立不安、會有不自覺之傻笑，無
    法正確了解他人之意思表達，亦無法以肢體語言表達個人意
    志，對他人之意思表達無法正確回應，不會認字或寫字，長
    短期記憶能力喪失殆盡，現實判斷能力不佳，對於金錢與數
    字無概念，對於抽象名詞無法分辨其意義，對於時間、地方
    、人物之定向能力完全喪失，個案可以簡單自己進食及沐浴
    ，然複雜動作無法獨立完成，亦完全無處理財產之能力。個
    案各項功能退化嚴重，生活完全無自理能力，必須長期依賴
    家人、醫療或養護機構照顧，個案目前已經處於嚴重失智狀
    態因而導致個人認知功能嚴重失能，為意思表示、受意思表
    示或辨識其意思表示效果之能力幾乎完全喪失，此外，也已
    經完全失去行為能力，無法獨立處理個人事務與從事個人財
    務管理，應已達監護宣告之標準等情，有本院99年8 月11日
    訊問筆錄、屏安醫院99年8 月11日屏安醫字第0990301 號函
    附之精神鑑定報告書1 份在卷可憑。本院綜合上開勘驗結果
    及鑑定人之意見，認相對人確因心智缺陷，致不能為意思表
    示或受意思表示，亦不能辨識其意思表示之效果，故聲請人
    聲請對相對人為監護之宣告為有理由，應予准許。
三、按受監護宣告之人應置監護人；法院為監護之宣告時，應依
    職權就配偶、四親等內之親屬、最近一年有同居事實之其他
    親屬、主管機關、社會福利機構或其他適當之人選定一人或
    數人為監護人，並同時指定會同開具財產清冊之人；法院選
    定監護人時，應依受監護宣告之人之最佳利益，優先考量受
    監護宣告之人之意見，審酌一切情狀，並注意下列事項：一
    、受監護宣告之人之身心狀態與生活及財產狀況。二、受監
    護宣告之人與其配偶、子女或其他共同生活之人間之情感狀
    況。三、監護人之職業、經歷、意見及其與受監護宣告之人
    之利害關係。四、法人為監護人時，其事業之種類與內容，
    法人及其代表人與受監護宣告之人之利害關係，修正後之民
    法第1110條、第1111條第1 項、第1111條之1 定有明文。
四、本院審酌聲請人甲○○為相對人之胞弟，長期協助照護相對
    人，是由聲請人負責護養及照顧相對人並管理其財產，應能
    符合相對人之最佳利益，爰選定聲請人為監護人。另依上開
    規定，法院於選定監護人時，應同時指定會同開具遺產清冊
    之人，及依民法第1113條準用同法第1099條之規定，監護開
    始時，監護人對於受監護人之財產，應依規定會同遺囑指定
    、當地直轄市、縣（市）政府指派或法院指定之人，於二個
    月內開具財產清冊，並陳報法院。為使聲請人得於期限內開
    具遺產清冊並陳報法院，並衡酌乙○○○係相對人之母親，
    平日會協助處理相對人事務，爰併指定乙○○○為會同開具
    財產清冊之人。
五、依民事訴訟法第608 條第1 項、非訟事件法第24條第1 項，
    裁定如主文。
中    華    民    國    99    年    8     月    23    日
                        家事庭法  官  趙家光
正本係照原本作成。
如不服本裁定關於選定監護人及指定會同開具財產清冊之人等部
分，應於送達後10日內向本院提出抗告狀，並繳納抗告費新臺幣
1,000元；其餘關於宣告監護之部分，不得抗告。
如欲申請辦理監護登記，宜先確定本裁定是否生效。
中    華    民    國    99    年    8     月    23    日
                              書記官  簡慧瑛

司法院資訊處製作；財團法人民間司法改革基金會備份。
